【裁判字號】    99,裁,2061
【裁判日期】    990909
【裁判案由】    償還公費
【裁判全文】
最  高  行  政  法  院  裁  定
                                      99年度裁字第2061號
上  訴  人  陸軍軍官學校
代  表  人  全子瑞
訴訟代理人  葉智幄  律師
被 上訴 人  乙○○
上列當事人間償還公費事件，上訴人對於中華民國99年6月24日
臺北高等行政法院99年度訴字第649號判決，提起上訴，本院裁
定如下：
    主  文
上訴駁回。
上訴審訴訟費用由上訴人負擔。
    理  由
一、按對於高等行政法院判決之上訴，非以其違背法令為理由，
    不得為之，行政訴訟法第242條定有明文。依同法第243條第
    1項規定，判決不適用法規或適用不當者，為違背法令；而
    判決有同條第2項所列各款情形之一者，為當然違背法令。
    是當事人對於高等行政法院判決上訴，如依行政訴訟法第24
    3條第1項規定，以高等行政法院判決有不適用法規或適用不
    當為理由時，其上訴狀或理由書應有具體之指摘，並揭示該
    法規之條項或其內容；若係成文法以外之法則，應揭示該法
    則之旨趣；倘為司法院解釋或本院之判例，則應揭示該判解
    之字號或其內容。如以行政訴訟法第243條第2項所列各款情
    形為理由時，其上訴狀或理由書，應揭示合於該條項各款之
    事實。上訴狀或理由書如未依此項方法表明，或其所表明者
    與上開法條規定不合時，即難認為已對高等行政法院判決之
    違背法令有具體之指摘，其上訴自難認為合法。
二、被上訴人乙○○本為上訴人學校正期學生班第72期之學生，
    因被上訴人「意志不堅，藉故退學」，上訴人依據該校學員
    生學則第1章第2節第5款第6項第(一)之條規定，於民國（
    下同）89年3月29日開除被上訴人學籍，並依行為時國軍各
    軍事學校退學開除學生賠償費用辦法（下稱賠償費用辦法）
    第1條、第2條規定，被上訴人應賠償在校費用計新臺幣（下
    同）982,129元，因被上訴人前已支付10,129元，故尚應賠
    償972,000元。因被上訴人迄今仍未給付，上訴人遂提起本
    件行政訴訟。
三、本件上訴人對於高等行政法院判決上訴，主張：(一)行政程序
    法第131條第1項之消滅時效，所規範之對象係為基於行政處
    分所生之公法上請求權，本件係基於行政契約所生之公法上
    請求權，自不宜適用。又基於行政契約所生之公法上請求權
    與一般私法契約所生之請求權之之本質較為相似，本件實應
    適用民法第125條15年時效之規定。據此，上訴人於行政程
    序法施行前基於行政契約而業已成立之公費求償請求權，咸
    應類推適用或準用民法第125條之15年消滅時效期間，而無
    罹於消滅時效以告消滅之情，本院97年度判字第8號裁判復
    採取相同之見解，原判決所持之與此迥異見解，實不無行政
    訴訟法第243絛第1項「判決適用法規不當」之情。(二)司法院
    釋字第474號解釋意旨略以：時效制度攸關人民權利義務，
    其目的在於尊重既存之事實狀態及維持法律秩序之安定，與
    公益有關，須逕由法律明定，不得授權行政機關衡情以命令
    訂定或由行政機關依職權以命令訂之。惟原判決於法無明文
    之前提下，自行參酌民法總則第18條之意旨，認定行政程序
    法施行前即已成立之基於「行政契約」而生之公法上請求權
    ，其原適用民法消滅時效規定之殘餘期間，若自行政程序法
    施行日起長於5年，即應適用行政程序法第131條之規定，以
    行政程序法施行日起算5年為其消滅時效期間，實與司法院
    釋字第474號解釋之意旨及法律保留原則相牴觸。同時原判
    決上開見解亦有悖於司法機關所遵守立法者所律之時間效力
    範圍之義務，造成對於同一原因事實之法律割裂適用之情，
    而與司法院釋字第620號解釋理由書有違，致生與憲法上信
    賴保護原則、比例原則及平等原則之要求相違背等語。惟查
    ，公法上請求權於行政程序法施行前成立而可行使者，自行
    政程序法施行日起算，其殘餘期間較行政程序法第131條第1
    項所定時效期間為長者，應自該法施行日起，適用該法第13
    1條第1項所定5年時效期間之規定；且關於公法上請求權之
    消滅時效，時效完成之法律效果應為權利當然消滅，非僅發
    生義務人得為拒絕給付之抗辯等法律意見，有本院95年8月
    份庭長法官聯席會議決議可參。本件上訴人之請求權已罹於
    時效而消滅，原審法院業於判決理由中論述綦詳，並載明其
    餘攻擊防禦方法無礙判決結果而無庸一一論述。核其上訴狀
    所載內容，或係重述其在原審法院業經主張而為原判決摒棄
    不採之陳詞，或係執其歧異之法律見解，就原審法院所為論
    斷或駁斥其主張之理由，泛言原判決適用法規不當，而未具
    體表明原判決究有何不適用法規或適用不當、或有行政訴訟
    法第243條第2項所列各款之情形，尚難認為已對原判決之如
    何違背法令有具體之指摘。依首揭規定及說明，應認其上訴
    為不合法，應予駁回。
三、據上論結，本件上訴為不合法。依行政訴訟法第249條第1項
    前段、第104條、民事訴訟法第95條、第78條，裁定如主文
    。
中    華    民    國    99    年    9     月    9     日
                    最高行政法院第三庭
                        審判長法官  高  啟  燦
                              法官  吳  慧  娟
                              法官  黃  合  文
                              法官  劉  介  中
                              法官  林  金  本

以  上  正  本  證  明  與  原  本  無  異
中    華    民    國    99    年    9     月    10    日
                              書記官  邱  彰  德

司法院資訊處製作；財團法人民間司法改革基金會備份。
